【裁判字號】    92,交聲,233
【裁判日期】    921031
【裁判案由】    違反道路交通管理處罰條例聲明異議
【裁判全文】
臺灣桃園地方法院交通事件裁定                九十二年度交聲字第二三三號
    原處分機關  交通部公路總局新竹區監理所中壢監理站
    異  議  人  甲○○
    即受處分人
右列受處分人因違反道路交通管理處罰條例案件，對於交通部公路總局新竹區監理所
中壢監理站九十二年五月二十八日壢監裁字第駕裁五三－Ｄ九Ａ九○三四四八號違反
道路交通管理事件裁決書聲明異議，本院裁定如左：
    主  文
原處分撤銷。
甲○○汽車駕駛人，持輕型機器腳踏車駕駛執照，駕駛重型機器腳踏車，處罰鍰捌佰
元；又機器腳踏車駕駛人未依規定戴安全帽，處罰鍰新台幣伍佰元。
    理  由
一、原處分意旨略以：緣桃園縣警察局保安隊於九十年六月二十四日上午十時十八分
    在中壢市○○路六五號前處查獲由甲○○駕駛ＩＶＪ－五七六號重型機車「一、
    未帶駕照（禁駛）駕駛自承。二、未帶安全帽，責令改正」違規，遂以桃警局交
    字第Ｄ九Ａ九○三四四八號通知單當場舉發，並經異議人簽收通知單在案，案移
    本站（交通部公路總局新竹區監理所中壢監理站），本站經查異議人之駕照資格
    ，異議人僅領有輕型機車駕照，未考領重型機車駕駛執照，遂依道路交通管理處
    罰條例第二十五條第一項第三款、第二十二條第一項第五款、第三十一條第六項
    規定，於九十二年五月二十八日以壢監裁字第裁五三－Ｄ九Ａ九○三四四八號裁
    決書處罰聲明異議人新台幣（下同）四千七百元整。
二、聲明異議之意旨則以：聲明異議人甲○○於違規時間九十年六月二十四日十點十
    八分，因購買早餐至中壢市○○路，因未戴安全帽，而遭來至「後方」之警車攔
    截，並開單未戴安全帽，罰鍰新台幣伍百元整，但事實是聲明人於當時並未駕駛
    機車，而是被載之人，何以有違規駕駛車輛未帶駕照及輕型駕照駕駛重型腳踏車
    之實，更令聲明人不服之處，是何以二年前的五百元未戴安全帽之罰單，會憑空
    列舉違規事項，罰鍰增至四千七百元整。呈請核示，以正司法之公正、公平、公
    開等語。
三、按汽車駕駛人持輕型機器腳踏車駕駛執照，駕駛重型機器腳踏車者，處六百元以
    上一千二百元以下罰鍰，汽車駕駛人駕駛車輛未隨身攜帶駕駛執照者，處新台幣
    三百元以上六百元以下罰鍰；又機器腳踏車駕駛人或附載座人未依規定戴安全帽
    者，處駕駛人新台幣五百元，道路交通管理處罰條例第二十二條第一項第五款、
    第二十五條第三款及第三十一條第六項分別定有明文。
四、查：（一）本件異議人甲○○僅考領輕型機車駕駛執照一節，為異議人甲○○所
    坦認，並有中壢監理站機車駕駛人電腦資料一紙在卷可稽；（二）而異議人甲○
    ○於九十年六月二十四日上午十時十八分許騎乘ＩＶＪ－五七六號重型機車行經
    桃園縣中壢市○○路六五號前因未戴安全帽遭警攔下，復因甲○○未隨身攜帶任
    何駕、行照等證件，警察當場舉發填製「一、未帶駕照（禁駛）駕駛身分。二、
    未戴安全帽，責令改正」違規事由之桃警局交字第Ｄ九Ａ九○三四四八號舉發違
    反道路交通管理事件通知單交付異議人甲○○，經異議人甲○○簽收在案，亦有
    上開舉發違反道路交通管理事件通知單移送聯影本一紙在卷可稽，雖然異議人甲
    ○○於聲明異議狀上陳述是被載之人，於九十二年六月二十五日本院調查時亦稱
    「：我當時很氣憤一早去買早餐就被開罰單，我有請警察不要開仍然被開罰單，
    所以沒有看就簽名，當時我沒有帶任何證件，也沒有去繳罰單，可是當天機車是
    姐姐李家琦騎載我：當初我的確是被載的人，被開罰單不會特別注意警察是否寫
    附載者，因為我很少被開罰單：」等，而證人李家琦於九十二年六月二十五日本
    院調查時亦證述九十年六月二十四日上午十時許係由其載異議人甲○○在中壢市
    ○○路因甲○○未戴安全帽而遭警攔下之詞，且證人即舉發警員陳瑞通於九十二
    年六月二十五日本院調查時證稱「：事後我調本案資料查詢車主李家琦有重機車
    駕照，甲○○只有輕機車駕照，當時何人騎機車沒有印象：」之詞，然而亦稱「
    ：依照取締程序，我應該是詢問違規人，因為當時違規人並沒有帶任何證件，由
    違規人告知年籍資料我再填單舉發，依本件違規單之記載不可能發生異議人所陳
    述之情形，本件應該是駕駛人違規而不是乘客，因為如果是她被載未戴安全帽，
    是記載被乘載人未戴安全帽，所以本件違規人是駕駛人：」等，而警員陳瑞通執
    行交通勤務之公務員，其於用路人違規之有無，為其業務內之事項，其觀察程度
    自較一般人更為專注，應無誤判之可能，又其與異議人素不相識，自無誣指異議
    人違規之必要，再者，交通警員掣單舉發違反道路交通管理處罰條例所列之違規
    事實，本質上為行政處分，係公務員基於職務上權力，依法就特定之具體事件所
    為具公法上效果之單方行政行為，基於公務員為公法上行為具有公信力之原則，
    該行政處分當可被推定為真正，其據以依法處分之事實認定亦為正確無誤，此與
    民事訴訟法第三百五十五條第一項規定：「文書依其程式及意旨得認作公文書者
    ，推定其為真正」之情形相同，本此公信原則，乃立法者賦予行政機關制定違反
    道路交通事件統一裁罰標準及處理細則，使執勤警員得當機處分（如該細則第二
    十三條）以達其維護交通秩序、安全之行政目的，反之，若謂公務員一切行政行
    為均需預留證據以證其實，則國家行政勢必窒礙難行，據此，刑事訴訟法就犯罪
    證據有關之規定中，與屬行政秩序罰之交通違規裁罰本質不合之部分，自不在準
    用之列，從而本院經查無何證據足資證明其有捏造事實違法取締之情事，則執勤
    警員本其維護交通秩序、安全職責所為之舉發，自應受到合法、正確之推定，何
    況依據道路交通理處罰條第三十一條第六項之規定，不論係機器腳踏車駕駛人或
    附載座之人未戴安全帽，均係處罰駕駛人，根據卷附之桃警局交字第Ｄ九Ａ九○
    三四四八號舉發違反道路交通管理事件通知單影本記載內容，駕駛人（或行為人
    ）姓名欄係記載異議人甲○○姓名，車牌號碼欄及車主欄分別記載「ＩＶＪ－五
    七六」、「李家琦」，並於違規事實欄「一、未帶駕照（禁駛）」之後緊接記明
    「駕駛身分」，可見於九十年六月二十四日上午十時十分許係異議人甲○○未戴
    安全帽騎ＩＶＪ－五七六號重型機車行經中壢市○○路六五號前遭警攔下，是異
    議人甲○○及證人李家琦所述當日係李家琦騎ＩＶＪ－五七六號重型機車載未戴
    安全帽之異議人甲○○遭警攔下之詞並不足採；綜上，本件異議人甲○○僅有輕
    型機車駕駛執照，而於九十年六月二十四日上午十時許在中壢市○○路六五號前
    為警查獲未戴安全帽騎駛ＩＶＪ－五七六號重型機車之違規事實堪予認定，由於
    異議人甲○○僅考領輕型機車駕駛執照，於騎重型機車時根本無從隨身攜帶重型
    機車供警查驗，是異議人甲○○於前述時、地騎重型機車遭警攔檢時雖未攜帶駕
    駛執照等證件供警查核，核其此部分所為仍僅該當於道路交通管理處罰條例第二
    十二條第一項第五款之持輕型機器腳踏車駕駛執照，駕駛重型機器腳踏車之違規
    事實，原處分機關認異議人甲○○同時亦該當於道路交通管理處罰條例第二十五
    條第三款「駕駛車輛未隨身攜帶駕駛執照」之違規事實，而依道路交通管理處罰
    條例第二十二條第一項第五款、第二十五條第三款、第三十一條第六項規定裁處
    異議人甲○○罰鍰新台幣四千七百元即難為適當，異議人甲○○聲明異議雖無理
    由，然原處分既有如上不當之處，應由本院撤銷原處分，爰依道路交通管理處罰
    條例第二十二條第一項第五款、第三十一條第六項規定，自為裁定，並審酌異議
    人違規情節對公眾行車安全及秩序影響輕重等情狀，量處如主文第二項所示罰鍰
    。
據上論斷，應依道路交通案件處理辦法第二十前段，道路交通管理處罰條例第八十七
條第二項，裁定如主文。
中      華      民      國    九十二    年      十      月    三十一    日
                                    臺灣桃園地方法院交通法庭
                                        法  官  林  婷  立
右正本證明與原本無異。
如不服本裁定，應於裁定送達後五日內向本院提出抗告狀。
                                        書記官  楊  鳳  滿
中        華        民        國     九十二    年    十一   月    三    日


司法院資訊處製作；財團法人民間司法改革基金會備份。
